【裁判字號】    97,消債抗,99
【裁判日期】    970901
【裁判案由】    聲請更生程序
【裁判全文】
臺灣高雄地方法院民事裁定            97年度消債抗字第99號
抗  告  人
即聲 請 人  甲○○
上列抗告人因消費者債務清理條例聲請保全處分事件，不服本院
民國97年7 月22日97年度審消債更字第1250號之裁定，提起抗告
，本院裁定如下：
    主  文
抗告駁回。
抗告程序費用新臺幣壹仟元由抗告人負擔。
    理  由
一、抗告意旨略以：抗告人甲○○目前財務窘迫，有不能清償之
    困難，涓滴薪資，皆應勉力維持生活水平。茲遭執行扣押1/
    3 ，無異雪上加霜。倘於裁定開始更生程序前，持續扣薪，
    對於更生方案清償來源基礎之一，實有所損抑，除使抗告人
    之財產減少外，對未參與分配之債權人亦非公平，而有悖於
    消費者債務清償條例第19條之立法精神。是為維持債權人間
    之公平受償，並確保抗告人經濟生活之重建，自有保全抗告
    人財產之必要。原審遽認無必要，而駁回抗告人停止本院97
    年度執字第54305 號、臺灣臺南地方法院97年度執字第3155
    3 號、第33032 號執行程序，暨債權人不得對於聲請人行使
    債權、催收、假扣押、起訴或為與起訴有同一效力之行為之
    保全處分聲請，應有未當，爰提起抗告等語。
二、按消費者債務清理條例採重建型之更生及清算型之清算程序
    雙軌制度。更生程序，原則上係以債務人所提出之更生方案
    為基礎，經債權人會議可決、法院認可後，債務人即依該權
    利變動後之方案履行債務，故其現有財產並未於程序中受變
    價而喪失，毋寧是以其於程序開始後之薪資或其他收入作為
    償債財源而公平分配予債權人。是債權人聲請強制執行，因
    變賣債務人之責任財產，以致其喪失居住處所，而失其生活
    存立之基礎，或對其生活來源、經營業務所得、生財之機器
    設備為強制執行，以致債務人無法繼續生活，或營業活動發
    生障礙，致妨礙債務人之重建更生，則基於保障債務人重建
    更生之機會，法院自應裁定准許保全處分，以限制債權人提
    起訴訟、實施強制執行行為。然並非債權人之任何強制執行
    行為，均屬有礙債務人之重建更生，而應一律限制之，蓋債
    權人之強制執行行為，如未使債務人喪失居住處所，且對債
    權人之營業活動及日後薪資、收入，並無影響，而未妨礙債
    務人之重建更生，基於債權人權利行使自由之保障，即無准
    予保全處分之理由。
三、經查：
（一）本件抗告人並非聲請清算，不生分配清算財團之財產予債
      權人，為使多數債權人之債權能獲致公平之滿足，而有防
      杜債務人財產減少之必要。且更生程序係以法院裁定開始
      更生程序後，以債務人之薪資或其他收入來源為償債財源
      ，是抗告人於更生程序開始前所取得之財產是否由債權人
      公平受償，於更生程序本非考慮之重點。是抗告人陳稱扣
      押之薪資債權為日後更生方案清償之基礎，由部分債權人
      執行，對其餘未參與分配之債權人不公云云，應屬誤會。
（二）抗告人每月薪資為新臺幣26,350元，經扣除各項日常支出
      ，每月僅剩餘額1,700 元一情，固據抗告人提出日常生活
      必要支出明細表附於原審卷可參。惟消費者債務清償條例
      之立法目的，係為使不幸陷入經濟困頓之消費者，得以清
      理債務、重建復甦，並在清理過程中能保有符合人性尊嚴
      之最低基本生活條件。債務人如有更生重建機會，應在此
      基本條件下簡樸生活，戮力重生，而非藉此維持相當之生
      活水平。是有關個人基本生活費用之數額，自非抗告人得
      自由認列，任意主張。依上開抗告人所列每月消費支出項
      目，該第四台費用及保險費，尚非屬維持生存之必要費用
      ；每月膳食費6,000 元及通訊費用1,100 元，未提出相關
      事證，均核屬過高。本院參酌內政部社會司統計之97年度
      臺灣省每人每月最低生活標準為9,829 元（內政部社會司
      歷年最低生活費一覽表參照），認依此標準為計算基礎，
      始屬合理。另抗告人主張其需扶養其父親劉進忠及母親陳
      杏，每月合計10,000元，亦未檢附相關證據。查劉進忠及
      陳杏育有3 子，有其等之戶籍謄本在卷可查，抗告人僅為
      法定扶養義務人之一。依上開高雄縣最近1 年平均每人最
      低生活費用計算，抗告人所需負擔扶養費用應為6,552 元
      （9,829 ÷3 ×2） 。則抗告人為維持自己最低生活所需
      費用及履行扶養義務之必要費用合計約為16,381元（
      9,829 ＋6,552） 。另國泰世華商業銀行對抗告人之薪資
      債權執行扣薪，僅限於每月得支領各項勞務報酬於1/3 ，
      及其他獎金在3/4 範圍內，此有本院97年度執字第54305
      號、臺灣臺南地方法院97年度執字第31553 號、第33032
      號執行命令在卷可查。則抗告人扣除每月強制執行之薪資
      金額約8,783 元（26,350÷3） 後，每月可得薪資尚餘
      17,566元，顯仍超出上開維持最低生活所需及必要費用。
      從而，上開強制執行程序，僅造成抗告人可運用之資金變
      少，並未致其基本生活無以存續，亦未因此造成抗告人日
      後無法繼續取得薪資，致影響其日後收入之虞，不得謂已
      侵害抗告人重建更生之機會。
（三）綜上所述，抗告人主張上開強制執行程序致其財產減少，
      損抑更生方案之清償來源基礎，有礙債權人間之公平受償
      ，並妨害其經濟生活之重建云云，均非有據。原審斟酌保
      全之目的，及對債務人、債權人權利行使之限制，基於比
      例原則而為裁量，駁回抗告人之聲請，核屬適法，抗告人
      猶執陳詞，提起本件抗告，為無理由，應予駁回。
四、據上論結，本件抗告為無理由，依消費者債務清理條例第15
    條，民事訴訟法第495 條之1 第1 項、第449 條第1 項、第
    78條，裁定如主文。
中    華    民    國    97    年    9     月    1    日
                  民事第四庭  審判長法  官  黃國川
                                    法  官  郭瓊徽
                                    法  官  李嘉益
以上證明與原本無異。
不得再抗告。
中    華    民    國    97    年    9     月    2     日
                                    書記官  王美玲


司法院資訊處製作；財團法人民間司法改革基金會備份。
